【裁判字號】    95,上訴,410
【裁判日期】    951208
【裁判案由】    強盜等
【裁判全文】
臺灣高等法院刑事判決                 95年度上訴字第410號
上  訴  人  臺灣士林地方法院檢察署檢察官
被      告  丁○○
選任辯護人  賴玉梅律師
            周福珊律師
            王嘉斌律師
被      告  甲○○
指定辯護人  曹大誠律師
被      告  丙○○
選任辯護人  簡維能律師
            陳美華律師
            楊政雄律師
被      告  戊○○
上列上訴人因被告等強盜等案件，不服臺灣士林地方法院93年度
訴字第645 號，中華民國94年12月21日第一審判決（起訴案號：
臺灣士林地方法院檢察署93年度偵字第2354號、第7405號），提
起上訴，本院判決如下：
    主  文
上訴駁回。
    理  由
一、公訴意旨略以：(一)緣趙春喜與徐文清（通緝中）基於共同犯
    意聯絡，意圖私運大陸地區蒜頭來台販售牟取暴利，推由趙
    春喜於民國（下同）84年10月間找來王業平（趙春喜與徐文
    清違反懲治走私條例及調包案部分，業經基隆地方法院發佈
    通緝，王業平則判決確定），要求王業平同意充當業平企業
    有限公司（下稱業平公司）之人頭負責人，實際該公司之進
    出口事宜均由趙春喜與徐文清2 人處理，王業平明知趙春喜
    與徐文清2 人係欲利用該公司從事不法進口走私物品情事，
    竟因趙春喜願每月給付新台幣（下同）5,000 元之報酬，而
    允為充當業平公司之人頭負責人，幫助趙春喜與徐文清可以
    利用業平公司名義私運進口貨物。89年12月5 日，趙春喜與
    徐文清2人於香港，在編號ＣＲＸＵ0000000、ＣＲＸＵ0000
    000、ＣＲＸＵ0000000、ＣＲＸＵ0000000、ＣＲＸＵ00000
    00、ＣＲＸＵ0000000、ＣＲＸＵ0000000、ＣＲＸＵ000000
    0及ＦＳＣＵ0000000等9 只40呎貨櫃內，夾藏大陸地區蒜頭
    ，再於每只貨櫃外層，堆疊少量黑瓜子，偽以業平公司自香
    港進口黑瓜子名義矇混進口，為基隆市警察局刑警隊刑事小
    隊長廖朝富等截獲情報，於同日即89年12月5 日，據以向基
    隆地方法院檢察署請得搜索票9 張，乃會同刑事警察局偵六
    隊等單位，大隊人馬於第26號碼頭守候，惟載運9 只貨櫃之
    貨輪則未依警方之情報進港，致警方於碼頭空等2 日，警方
    乃商請乙○○由其提供進港資料，乙○○即經其私人管道取
    得提貨憑證之小提單，並於同年月6 日16時許，直接傳真至
    第26號碼頭之第1貨櫃中心予警方，警方始據此查知載運9只
    貨櫃的係ＳＴＡＲＩＳＬＡＮＤ（中譯為星島）貨輪及其進
    港之日期與泊港之碼頭，嗣於港西第17號碼頭，果查獲於89
    年12月5日在香港經由星島貨輪運送來台，於同年月8日上午
    抵達基隆港之9 只大陸走私蒜頭之貨櫃，並於同日10時由王
    福康檢察官親自帶隊，完成查扣王業平以前開方式幫助趙春
    喜、徐文清2 人所共同私運管制進口逾公告數額之大陸地區
    蒜頭，共1萬1,541箱（完稅價格為419萬2,934元）之手續。
    檢警於扣得上開蒜頭後，因數量龐大保管不易，乃委託由乙○○擔任負責人位於基隆市○○街100 號之大中倉儲股份有
    限公司（下稱大中倉儲）保管，乙○○即找來工人張銚鎰、
    游坤祥、高德穗、王振武、黃明旭、陳清忠等人於同日中午
    ，會同基隆市警察局刑警隊小隊長廖朝富等人拆櫃清點，共
    有走私之大陸地區蒜頭1萬1,541箱儲進大中倉儲之第2 倉庫
    （大中倉儲於該處有4個各有約500坪之倉庫，其中第1、2號
    倉相通位於武訓路102 號辦公室旁、第3、4號倉相通位於武
    訓路100辦公室號旁，中間有一寬約3公尺之防火巷）。徐文
    清因早於89年11月中旬，即向友人余財富表示有一批合法進
    口之蒜頭可售予余財富（實為本件私運進口之蒜頭），更於
    同年12月6 日向余財富稱蒜頭業已進口，要余財富自尋倉庫
    以供卸貨存放，余財富乃於同年月8 日向徐國聰承租徐某位
    於台中市○○區○○路1 段576之1號右後方鐵皮屋充當倉庫
    ，徐文清向余財富確認已租得倉庫後，本欲俟私運之上開大
    陸地區蒜頭矇混提領出關即可交貨，惟上開私運進口之大陸
    地區蒜頭卻於同月8 日為警查扣，致無法交貨，徐文清等人
    情急之下，竟另行起意，基於共同意圖為自己不法所有之犯
    意，而有本案之如下之行為：徐文清於同月8日晚上8時前
    後，趁警方清點完扣案之大陸地區蒜頭交與大中倉儲保管離
    去後，即由有犯意聯絡之蔡姓男子（檢察官另案偵查）及不
    明身分之男子4名，先至大中倉儲位於同市○○街102號即第
    1 號倉庫旁之辦公室內，蔡姓男子出示乙○○前揭傳真予警
    而由不明之人洩漏之小提單說乙○○「擺道」害他們損失1
    千多萬元，並以言詞「不讓他們把貨運走，就要放火燒毀倉
    庫」等語恐嚇乙○○，使乙○○因而心生畏懼，惟乙○○仍
    堅稱絕未檢舉而不允配合，徐文清則另於電話中稱願付60萬
    元給乙○○喝茶，欲利誘乙○○，乙○○仍未答應，雙方僵
    持一段時間，嗣徐文清於當晚10時許，帶了2 個男子親自到
    場，向乙○○說同意也好不同意也好，他們已開始聯絡車輛
    要載貨，乙○○仍不首肯，嗣丁○○亦受徐文清之邀，持槍
    （未扣案）帶同甲○○，2 人於酒後到場亦要脅乙○○配合
    調包，乙○○仍不願配合，丁○○乃持槍柄毆打乙○○後頸
    部（未成傷），甲○○則徒手毆打並推擠乙○○至牆邊角落
    ，乙○○致此已達不能抗拒之情況下，乃請其亦被控制行動
    自由之夫張銚鎰打電話叫堆高機的司機黃明旭與王振武回來
    ，於當晚堆貨給徐文清所叫來由陳集木所駕駛車牌ＩＫ─29
    0及陳昌泉（2人均已判決確定）所駕駛車牌ＩＪ─835號之2
    輛大貨車，而為物之交付，其中1 輛，於當晚連夜運至台中
    市○○區○○路1段576之1號後方鐵皮屋，另1輛則去向不明
    ，二貨車於9 日中午回頭北上，先至臺北縣林口鄉○○路72
    之46號之金惠宏倉庫，與其他不明之車輛載運本地1萬1,654
    箱之蒜頭，於同日晚上再至大中倉儲，乙○○又叫張銚鎰叫
    黃明旭、王振武及陳清忠與其他共7 名工人，再到大中倉庫
    堆貨，因黃明旭有先至辦公室打卡，見乙○○於辦公室之情
    形怪異，乃藉故至2 號倉外之檳榔攤買檳榔，乘機打電話到
    保三第二大隊（下稱保三，後保三之第一大隊與第二大隊合
    併，存續第一隊）之刑事組報案，由小隊長丙○○接聽，報
    案稱「我們這裡有人在搬蒜頭，趕快來」等語，丙○○問報
    案人是誰，黃明旭答稱「我姓黃，是大中倉庫這邊的人」等
    語，丙○○據報即向副組長彭建維報告，彭建維即調動大隊
    人馬前往查緝，先到現場之小隊長蔡坤旭這一小隊，因不明
    案情及大中倉庫內之情況，乃先來回於大中倉儲旁之基金公
    路伺機而動，後來才見到大中倉儲1 號倉庫鐵門關一半，露
    出倉庫內貨車之煞車燈光線，乃報由帶隊官彭建維於集結人
    力後，衝入1號倉並進到2號倉內，待控制現場後，蔡坤旭再
    折返1 號倉庫旁之辦公室，此時原仍於辦公室內之徐文清、
    丁○○與另一不明之男子3 人，早已由辦公室之後門逃逸，
    乙○○始脫離徐文清等人近30小時之控制，惟乙○○及於警
    到場前約半小時，因前來尋友亦被丁○○亮槍留制於辦公室
    之少年張振芳2 人，連同於倉庫內之人員共14人，一同被保
    三帶回隊部問話。徐文清於調包案為警查獲後，心有不甘
    ，乃基於同一不法所有之概括犯意，委由有犯意聯絡之戊○○及其他不明之人，在調包案發後至90年初，分別多次至大
    中倉儲要找乙○○算帳，並常守在大中倉庫之附近查看，其
    中戊○○到大中倉儲2次，於第1次並揚言要放火燒倉庫等語
    ，以言詞恐嚇乙○○，使乙○○心生畏懼，乃將倉庫原為50
    0萬元之火災險加保為4,000萬元，惟戊○○等人之取財目的
    則未得逞。(二)丙○○明知上開報案人係大中倉儲之人及證人
    少年張振芳亦在大中倉儲之現場而被帶回保三隊部問話之事
    實，竟因不明之原因，意圖使乙○○等人受刑事處分，隱匿
    本案係「大中倉儲之人」報案之情報，故不告知負責訊問筆
    錄之蔡坤旭、許瑞志與朱明華等人，致蔡坤旭等人，誤將乙○○等人以被告之身分製作筆錄，保三乃將乙○○等人移送
    於基隆地方法院檢察署偵辦、於原審審理該案時，丙○○於
    91年7 月22日出庭作證時，明知上述事實，均屬案件上係有
    重要關係之事項，於法官命具結後，竟又慮及乙○○官司若
    獲得平反，將向保三要求上開扣案之雲林地區11,654箱之蒜
    頭，因存放於大中倉儲達8個月餘始銷燬之259萬8,493 元之
    倉租，仍隱匿「報案人係大中倉儲之人」之事實，並就「現
    場有無十幾歲的小孩張振芳」之事項，為「這部分須回去查
    證」之虛偽陳述，使法官誤以為是無關之第三人報的案並強
    化對證人張振芳係不在場之心證，而駁回乙○○等人之上訴
    ，維持一審有期徒刑一年之判決，後告確定。丙○○後於乙○○告訴被告甲○○等人恐嚇案，由臺灣士林地方法院檢察
    署以93年偵字第2354號案偵查乙○○於上開調包案中，是否
    為徐文清等人持槍脅迫時，仍基於同一偽證之概括犯意，對
    「是不是漏了一個未滿18歲的人」之問題，屬檢察官偵查時
    於案情有重要關係之事項，於93年7 月19日於臺灣士林地方
    法院檢察署具結後，再次為「不曉得」之虛偽陳述，足以陷
    偵查於錯誤之危險。因認被告丁○○涉有刑法第328條第1項
    之共同強盜罪嫌；被告甲○○涉有刑法第330條第1項之加重
    強盜罪嫌（起訴法條原為刑法第305條，公訴人於94年5月25
    日原審審理時當庭變更為刑法第330條第1項）；被告戊○○
    涉有刑法第346 條第3項、第1項之恐嚇取財未遂罪嫌；被告
    丙○○涉有刑法第169條之誣告罪、第168條之偽證罪嫌。
二、按犯罪事實應依證據認定之，無證據不得認定犯罪事實；又
    不能證明被告犯罪者，應諭知無罪之判決，刑事訴訟法第15
    4條第2項、第301第1項分別定有明文。再按認定不利於被告
    之事實，須依積極證據，苟積極證據不足為不利於被告事實
    之認定時，即應為有利於被告之認定，更不必有何有利之證
    據（最高法院30臺上字第816 號判例參照）；又事實之認定
    應憑證據，如未能發現相當證據，或證據不足以證明，自不
    能以推測或擬制之方法，為裁判基礎（最高法院40年臺上字
    第86號判例參照）；又認定犯罪事實所憑之證據，雖不以直
    接證據為限，間接證據亦包括在內，然而無論直接證據或間
    接證據，其為訴訟上之證明，須於通常一般人均不致有所懷
    疑，而得確信其為真實之程度者，始得據為有罪之認定，倘
    其證明尚未達到此一程度，而有合理之懷疑存在，無從使事
    實審法院得有罪之確信時，即應由法院諭知被告無罪之判決
    （最高法院76年度台上字第4986號判例參照）。
三、公訴意旨認：(一)被告丁○○涉有刑法第328條第1項之強盜罪
    嫌，係以告訴人乙○○警詢時及偵查中之指訴、證人即共同
    被告甲○○之證詞、證人張振芳之證詞、測謊通知書、查獲
    走私物品清冊、臺灣基隆地方法院90年訴字第599 號判決書
    、扣押筆錄、銷燬清單，為其主要論據。(二)被告甲○○涉有
    刑法第330條第1項之加重強盜罪嫌（起訴法條原為刑法第30
    5條，公訴人於94年5月25日原審審理時當庭變更為刑法第33
    0條第1項），係以被告甲○○之供述、告訴人乙○○之證訴
    ，為其主要論據。(三)被告戊○○涉有刑法第346條第3項、第
    1 項之恐嚇取財未遂罪嫌，係以告訴人乙○○於偵查中之指
    訴、證人王振武、王素月之證詞及明台產物保險公司之保險
    單，為其主要論據。(四)被告丙○○涉有刑法第168條、第169
    條之罪嫌，係以證人黃明旭、彭建維、張雲翔、蔡坤旭、朱
    明華之證詞、被告丙○○於原審91年7月22日、93年7月19日
    之訊問筆錄，為其主要論據。惟訊據被告丁○○堅決否認有
    強盜罪之犯行，辯稱：伊沒有去過大中倉儲公司，甲○○挾
    怨報復，指證不應採信，乙○○指述有諸多矛盾及瑕疵等語
    。訊據被告甲○○堅決否認有何加重強盜犯行，辯稱：伊酒
    後與友人丁○○一同前往討債，伊有動手毆打乙○○，但主
    觀上非在強盜等語。訊據被告戊○○堅決否認有恐嚇取財未
    遂之犯行，辯稱：本案的被告伊都不認識，也沒有見過乙○○等語。訊據被告丙○○堅決否認有誣告及偽證之犯行，辯
    稱：誣告部分，當時伊接到電話，但不知打電話來的是誰，
    偽證部分，伊不是蒜頭調包案之主要承辦人，第1 次出庭時
    ，伊說要回去查證，結果第2 次出庭，就被認定是偽證，又
    蒜頭在倉儲放了8 個月，伊有請示檢察官如何處理，但檢察
    官都沒有指示等語。
四、經查：
  一被告丁○○部分（涉犯共同強盜罪嫌）：
  (一)被告丁○○雖於93年7 月22日偵查時供稱：「（你在大中倉
    儲待多久？是不是看到警察來才跑？）是」、「（你跟誰一
    起走？）徐文清」等語，惟在該次偵訊時被告丁○○有先供
    稱：「（你在89年12月間有沒有跟甲○○去大中倉儲？）忘
    記了，我想不起來，大家都指認我，也有可能是我帶他去的
    」、「你一下說認識，一下說不認識，一下說有去，一下說
    沒去，你到底有沒有病？）沒有」等語，在該次偵訊結束前
    仍2次表示對本案供稱「沒有印象」等語（見第2354號之1偵
    查卷第215至218頁），顯見被告丁○○該日於偵查中前後供
    述語意並非明確，其有無於89年12月8 日與被告甲○○前往
    大中倉儲情事，非無疑義。
  (二)告訴人乙○○先於92年10月2 日警詢時證稱：「（警方根據
    甲○○筆錄調閱丁○○前科照片供你指認，是否為89年12月
    前往大中倉儲恐嚇你之人？）他是恐嚇我其中5、6 人之1，
    我可以指認」、「（此人是否為當時持槍之人？）他不是持
    槍那個人，持槍者恐嚇我時此人有在場」、「（持槍之人與
    徐文清是否認識？）持槍之人是徐文清帶過來的，應該認識
    」等語（見第3548號偵查卷第17頁），再於92年10月21日警
    詢時證稱：「（為何於第1 次警詢筆訊中你稱甲○○及戊○○未攜帶兇器，而於第2 次筆錄卻稱有人持槍？）因持槍之
    人是徐文清，當初稱未攜帶兇器是指甲○○及戊○○2 人」
    、「（為何你第2 次筆錄供述持槍之人是徐文清帶過來的？
    ）人是徐文清帶過來的，徐文清當時接過該人所持之槍打我
    ，總共我只有看到1 把槍」等語（見第3548號偵查卷第19頁
    ），又於93年6 月30日偵查中證稱：「（當時丁○○有在那
    裡嗎？）當時我不認識他，後來到保三時，他們拿口卡給我
    確認的」、「（〈點呼丁○○〉是他嗎？）拿槍的人身高體
    型跟他很像，但是沒有那麼年輕」、「（是這個人嗎？）說
    話的聲音好像沒那麼斯文」等語（見第2354號之2偵查卷第1
    03頁），已明確表示持槍之人是被告徐文清帶過來的，而非
    被告丁○○，且當時被告徐文清接過該人所持之槍毆打伊。
    然告訴人乙○○後於93年7 月19日偵查中證稱：「（89年12
    月8日晚上甲○○有沒有去你那裡？）8號晚上他有去，他是
    比較晚到，他比徐文清晚到，雲林那一個姓蔡的跟另外4 個
    男子先進來辦公室」、「（姓蔡的有恐嚇你嗎？）有就是他
    拿我傳到第1貨櫃中心的小提單說我擺道，要我賠」、「（
    這樣有恐嚇嗎？）他不讓我走，限制我自由，大概約3 個小
    時徐文清才來，在那3 個小時中間，他有說不同意他調包要
    放火燒倉庫」、「（會怕嗎？）當然會，他們人那麼多又不
    能出去當然會怕，而且後來甲○○跟另外一個人來，而且跟
    甲○○來的那個人有帶槍，那個人還拿槍柄打我的右後頸」
    、「（甲○○他們待多久？）後來徐文清要他們去搬東西，
    他們不要，就離開辦公室，沒有再進來辦公室，但是那個帶
    槍的認識徐文清一直都沒有走，一直到警察來之前，他們才
    從辦公室後門走」等語（見第2354號之1偵查卷第161頁），
    於93年7 月22日偵查中證稱：「（認得庭上的丁○○，那時
    候有無去你的辦公室？）有」、「（當時他在辦公室有做什
    麼事情？）當時甲○○先動手打我，丁○○跟他一起來的，
    拿槍柄打我右後頸部」、「（你確認拿槍的是丁○○？）對
    」等語（見第2354號之1偵查卷第217至218頁），於94年3月
    23日原審審理時證稱：「（你當日陳述你在辦公室被人限制
    行動，可否陳述事情經過？）甲○○跟丁○○一起過來，他
    們是後面再過來的，我說不行，甲○○先推我並打我臉部及
    肩部，將我推到角落，丁○○拿槍敲我右後頸部」等語（見
    當日審判筆錄第8頁），於94年5月25日原審審理時證稱：「
    （丁○○是如何打你？）丁○○是拿槍敲我後面頸子」等語
    （見當日審判筆錄），均翻稱被告丁○○係拿槍毆打伊後頸
    部之人。足見告訴人乙○○前後陳述迥然不同，衡諸一般人
    之記憶因時間經過而逐漸模糊，告訴人乙○○卻於時間經過
    更久，竟反能明確指證被告丁○○係拿槍毆打伊後頸部之人
    ，顯與經驗法則有違。再者，告訴人乙○○與被告徐文清熟
    識，此觀諸告訴人乙○○於89年12月10日警詢時（蒜頭調包
    案）供稱：「（蒜頭將販售何人？）是一位迪化街徐文欽（
    應是徐文清誤寫為徐文欽）介紹一位蔡先生和我接洽調包之
    事」、「（和徐文欽關係如何？）徐文欽是我的客戶」、「
    （徐文欽及蔡先生如何知道大中倉儲內有大蒜？）徐文欽告
    訴我說看到電視，才知道有批大蒜置於大中倉儲，打電話給
    我說要介紹一位蔡先生和我談事情」、「徐文欽打電話給我
    ，在89年12月9 日調包後，告訴我盡量幫蔡先生的忙，我也
    告訴徐文欽少量可以幫忙，量多我也沒辦法」等語自明，足
    見告訴人乙○○指述89年12月8 日晚間在大中倉儲辦公室內
    是遭被告徐文清持槍毆打之事，其絕無誤認「徐文清」之虞
    。是告訴人乙○○於93年7 月19日以後偵審中指證被告丁○○係持槍毆打伊後頸部之人云云，應係丁○○已經被列為被
    告到庭後而編串虛妄之詞，要難採為不利於被告丁○○之認
    定。
  (三)被告甲○○於92年9 月29日警詢時供稱：「（89年12月間是
    否曾去過大中倉儲？做何事情？）有，搬運蒜頭」、「（搬
    蒜頭代價為何？）丁○○原本是找我去收帳，到了現場我才
    知道是要搬蒜頭，因為收帳有錢可以分，大約5、6個人分10
    幾萬，因為到現場要搬運蒜頭與原先事實不合，我便離開現
    場」、「（如何恐嚇、歐打乙○○？）其中1 個帶頭之人右
    手掏槍，左手打了乙○○2 個巴掌，並說乙○○擺道」（見
    第3548 號偵查卷第1至2頁），於93年7月22日偵查中供稱：
    「（你在89年9月間有到基隆大中倉庫？）不是9月，是12月
    」、「（你那個朋友呢？）就是丁○○，他跟我走的」、「
    （可是這個女的說丁○○沒有走？）我跟丁○○到的時候，
    那個女的已經被人用槍押著」、「（你幾點走？停留多久？
    ）幾點我忘了，但大約只停留10分鐘左右」、「（那天有沒
    有喝酒？）有，本來跟丁○○在喝酒，聽那些話有點生氣才
    一起去的」、「（本來在哪裡喝酒？）在板橋丁○○所開的
    通訊行的店裡」、「（如何去到現場？）跟丁○○2 個人一
    起坐計程車去」、「（你說有誰去拿槍？）拿槍的我不認識
    」、「（這個人〈就是丁○○〉什麼時候走？）他跟我一起
    走的」等語（見第2354號之1偵查卷第200至210頁），及於9
    3年7月26日偵查中供稱：「（你說89年12月間是跟誰到基隆
    的大中倉儲？）丁○○」、「（你們如何去的？）坐計程車
    ，從丁○○在板橋的手機行叫計程車過來」、「（現場到那
    邊看到什麼事情？）當初丁○○接到電話跟我講說，1 個女
    的欠錢不還，還很囂張，我就動手打她，丁○○就先跟他的
    朋友徐哥打招呼，他有沒有打那個女的沒有印象」、「（你
    上一次說你打她之前就有人拿槍押著那個女的〈指乙○○〉
    ？）對，那個人是誰我不認識，現場我只知道徐哥跟阿勇」
    、「（乙○○說是丁○○？）不知道，可能那時候我進去倉
    庫搬東西，後來我出來，經過辦公室聽徐哥質疑那個女的告
    密，他們的對話內容不像是要債的，那個女的好像是一個受
    害者，跟我來的目的不符，所以我就跟丁○○一起回板橋」
    等語（第2354 號之3偵查卷第16至18頁），足見被告丁○○
    、甲○○到達大中倉儲時，告訴人乙○○已被人用槍押著甚
    明。且被告甲○○上開於警詢及偵查中供述情節，與被害人
    乙○○於上開92年10月2日警詢時及93年6月30日偵查中陳述
    情節，互核吻合，益見持槍之人是被告徐文清帶過來的，而
    非被告丁○○。至被告甲○○因通緝到案雖於94年3 月31日
    原審訊問時供稱丁○○有拿槍打告訴人乙○○云云，與先前
    供述相反，惟參諸被告甲○○於93年7 月22日偵查中自承：
    「我通緝被抓，其實就是他（指被告丁○○）去報警，還有
    一些事情，他自己辦王八卡給人家，又不敢承認害我女朋友
    一直出庭他就是不到案說明」等語（第2354號之1偵查卷第2
    02頁），足見被告甲○○與被告丁○○曾有嫌隙，方於94年
    3 月31日原審訊問時改稱丁○○有拿槍打告訴人乙○○云云
    ，應係挾怨報復之詞。而被告甲○○於94年5 月25日原審審
    理時又翻稱伊沒有看到丁○○拿槍毆打告訴人乙○○等語，
    亦可佐證被告丁○○確無拿槍毆打告訴人乙○○後頸部之事
    實。
  (四)證人張振芳於93年7 月16日偵查中證稱：「（裡面有什麼人
    ？）裡面有公司老闆娘及3 個我不認識的男子」、「（進去
    後發生什麼事情？）我進去後就問老闆娘陳清忠在不在，老
    闆娘說不在，要我走，但是門口有一個男子不讓我走叫我進
    去裡面坐」、「（為什麼要聽他們的？）因為那個男子有亮
    槍給我看」、「（警察來了之後那3 個男子呢？）門口那個
    男子發現有一些車子進來，覺得很奇怪，就招呼那2 個男子
    從後門走了，是在警察還沒有進辦公室前就走了」、「（那
    3 個男子身高年紀？）都上了年紀的，有點兇，身高我不知
    道」等語（見第2354 號之1偵查卷第101至102頁），復於94
    年3月23日原審審理時證稱：「（89年12月9日有一次去大中
    倉儲你有見到乙○○被人打或限制自由？）我有看見有人拿
    槍，叫我不要講話，乙○○有無被限制自由，我不知道」、
    「（現場除了乙○○外有幾個人？）連我4 個人」、「（其
    他3個人的年紀都幾歲？）3、40 歲」、「（3個人都是這樣
    麼？）其中一個應該比較年輕吧，大概30歲左右」、「（拿
    槍的那位呢？）是比較年輕」、「（你能指出案發當日，在
    庭之人有無在場？）沒法確定」、「（你能確定丁○○是拿
    槍的那一位嗎？）不能確認，但下巴比較有印象」、「（案
    發當日見到何情形？）…我走出門口時，亮槍的人叫我不要
    離開坐在那裡」等語（見當日審判筆錄第22至26頁），足見
    證人張振芳僅看見帶槍之人站在門口，並未目睹有人持槍毆
    打告訴人乙○○之行為，且被告丁○○於89年案發時，年僅
    23歲，亦與證人張振芳證述帶槍之人約30歲有間，且被告丁○○、甲○○是一起離開，已據被告甲○○多次供述明確，
    核與證人張振芳證述持槍之人與其他2 名男子一起離開不同
    ，在在顯示被告丁○○非持槍之人，更遑論其有拿槍毆打乙○○後頸部之行為，是證人張振芳之證詞，自不足以採為不
    利於被告丁○○之認定。
  (五)告訴人乙○○就其曾被被告丁○○用槍拖毆打之陳述，經臺
    北市政府警察局測謊測試結果未呈不實反應，雖有該局93年
    7 月13日北市刑鑑謊字第0154號通知書可證，然按測謊調查
    ，係利用一般被測謊者說謊時，每有情緒波動之反應，用以
    判別是不是說謊，供資參考，進而搜查蒐集證據，突破被測
    者之心防，探求事實，故測謊調查僅得止於證明被測謊者所
    述不實，其憑信力若何，仍應依職權為必要之調查，藉以究
    明實質的真實之所在，尚不能徒以有此形式事實之存在，即
    遽採為被測者有罪之犯罪證據（最高法院86 年即覆字第168
    號判決意旨參照）。再按實施測謊鑑定，倘鑑定人員具備專
    業知識技能，獲得受測人同意配合，受測人身心及意識狀態
    正常，所使用之測謊儀器及其測試之問題與方法又具專業可
    靠性時，該測謊結果雖非毫無證據能力，惟依補強證據法則
    ，不得作為有罪判決之唯一證據，是其證明力如何，法院仍
    有自由判斷之職權。本件測謊並非就被告丁○○為測謊對象
    ，而是測謊告訴人乙○○，無從判定被告丁○○有持槍打人
    之不實反應，且參酌前述被告甲○○供述及證人張振芳證述
    均無法證明被告丁○○有持槍毆打告訴人乙○○之事實，是
    告訴人乙○○測謊鑑定結果，尚不足以遽採為被告丁○○有
    罪判決之基礎。
  (六)查獲走私物品清冊、臺灣基隆地方法院90年訴字第599 號判
    決書、扣押筆錄、銷燬清單，與本件被告丁○○被訴之強盜
    犯行並無直接關連，亦不足以證明被告丁○○與被告徐文清
    間有何強盜之共犯關係。
  (七)基上，告訴人乙○○之指述先後不一，顯有矛盾，縱認被告
    丁○○於89年12月8 日與被告甲○○有一起至大中倉儲協助
    討債屬實，然其等目的原在於幫助被告徐文清討債，且據甲○○一再陳述伊與丁○○見與討債目的不符，就一起先離開
    了，則後來告訴人乙○○是否有交付蒜頭或交付予何人，自
    與丁○○無涉（並詳後述甲○○部分），是本件並無證據可
    證被告丁○○有持槍毆打告訴人乙○○及共犯脅迫搬運蒜頭
    之情事，是被告丁○○之行為核與強盜罪之構成要件不符。
  二被告甲○○部分（涉犯加重強盜或恐嚇危安罪嫌）：
  (一)按共犯之成立，除共同實施犯罪行為者外，其就他人之行為
    負共犯之責者，以有意思聯絡為要件，若事前並未合謀，實
    施犯罪行為之際，又係出於行為者獨立之意思，即不負共犯
    之責（最高法院19年上字第694 號判例參照）。又共同行為
    者間缺乏犯意之聯絡，則縱屬同時為加害行為，亦祗應其所
    實施之部分各任其責，不得概依共犯之例處斷（最高法院19
    年上字第1846號判例參照）。
  (二)被告甲○○於93年7月22日偵查中供稱：「（你在89年9月間
    有到基隆大中倉庫？）不是9 月，是12月」、「（你去那裡
    要幹什麼？）本來我的朋友跟我說，有一個女的欠他們錢不
    還又理直氣壯，我就跟我朋友去，到現場看他那個樣子，很
    生氣，有打他一巴掌，那時已經有人押著他」、「（後來為
    何離開那個地方？）有個徐哥，叫我去搬倉庫的東西，聽他
    在跟那個女的對話不像是欠錢的樣子，好像是在說那個女的
    是抓爬子，告密者，他要把這些東西搬走，這跟我來的目的
    不符，所以我就先走」等語（見第2354號之1偵查卷第200至
    201頁），於93年7月26日偵查中供稱：「（你說89年12月間
    是跟誰到基隆的大中倉儲？）丁○○」、「（現場到那邊看
    到什麼事情？）當初丁○○接到電話跟我講說，一個女的欠
    錢不還，還很囂張，我就動手打她…」、「（乙○○說是丁○○？）不知道，可能那時候我進去倉庫搬東西，後來我出
    來，經過辦公室聽徐哥質疑那個女的告密，他們的對話內容
    不像是要債的，那個女的好像是一個受害者，跟我來的目的
    不符，所以我就跟丁○○一起回板橋」（見第2354號之3 偵
    查卷第16至17頁），足見被告甲○○到大中倉諸之目的為協
    助討債，至現場後發現雙方爭執之內容與其協助討債之目的
    不同，即先行離去，至被告甲○○因突見告訴人乙○○態度
    不佳，而臨時起意出手毆打告訴人乙○○（未成傷），其行
    為應屬出於個人單獨之意思，核與被告徐文清「涉犯強盜罪
    嫌」間，應無所謂犯意聯絡。
  (三)告訴人乙○○於93年7 月19日偵查中證稱：「（甲○○他們
    待多久？）後來徐文清要他們去搬東西，他們不要，就離開
    辦公室，沒有再進來辦公室」、「（甲○○跟幾個人來？）
    2 個」、「（為何要叫堆高機來？）因為甲○○他們來，我
    被打，所以才叫我先生打電話去叫堆高機司機來，我是不得
    已的，也沒有完全配合他們，我是在拖時間找機會報案」等
    語（見第2354號之1偵查卷第162頁），由告訴人乙○○上述
    證詞「後來徐文清要他們（指甲○○等）去搬東西，他們不
    要，就離開辦公室，沒有再進來辦公室」等詞，核與甲○○
    前開所辯相符，益見被告甲○○見當場情狀認與討債目的不
    符而先與丁○○一起離開，並未參與被告徐文清指揮搬運蒜
    頭之事，則後來告訴人乙○○是否交付蒜頭或交付予何人，
    自與甲○○、丁○○無涉，即無對甲○○、丁○○論以強盜
    罪之餘地。
  (四)告訴人乙○○於94年5 月25日原審審理時證稱：「（甲○○
    進來有無跟你講話？）甲○○他先起鬨，他有喝酒很兇，說
    我擺道」、「（他們2 人〈指被告丁○○、甲○○〉有無幫
    忙押著你，看管你不讓你走動？）甲○○一段時間就走了，
    當場沒有負責看管我」、「（丁○○及甲○○當時有對你說
    何恐嚇的話？）我沒有辦法記的很清楚，他們就一直罵三字
    經，甲○○就推我，徐文清、丁○○、甲○○他們3 個人都
    有講，你是抓耙子，虧了1 千多萬，要我賠」等語（見當日
    審判筆錄第22至24頁），及於94年9 月28日原審審理時證稱
    ：「（89年12月8 日案發當時，丁○○、甲○○是否確實有
    到你辦公室內？）確定」、「（他們2 人到你們辦公室時，
    現場有幾個人在？）都有3、4個男子，其中一個姓蔡的先生
    〈後來才知道姓蔡〉，還有我，原先進去有6、7個男子，有
    2、3個男子先帶我先生到貨倉去看蒜頭」、「（他〈指徐文
    清〉來的時候甲○○、丁○○來了嗎？）還沒，是徐文清在
    我辦公室打行動電話叫人來搬貨」、「（甲○○、丁○○何
    時到你們辦公室？）大約10點多」、「（甲○○、丁○○進
    來後有沒有對你講什麼話或做何事？）他們當天喝酒，很兇
    ，講我是『捉扒子』，甲○○先打我臉部、肩部各1 下，推
    我到辦公室牆角」、「（甲○○、丁○○除了跟你講『捉扒
    子』外還有講什麼話？）都是講三字經髒話」等語（見當日
    審判筆錄第4至8頁），足見被告甲○○除了出手毆打告訴人
    乙○○外，縱認尚有對告訴人乙○○講「捉扒子」或「三字
    經髒話」屬實，要屬有無涉犯妨害名譽罪之問題，亦與強盜
    罪之構成要件不相當。
  (五)基上，被告甲○○主觀上係協助討債，非在強盜，既與被告
    徐文清事前無強盜之犯意聯絡，事中也無行為之分擔，又其
    意在討債，原無不法所有之意圖，亦無命林女交付蒜頭或其
    他財物之不法行為，均與強盜罪構成要件不符，縱其間另有
    罵人、打人之舉動，係因當場見乙○○態度不好，或雙方有
    所爭執，而臨時起意施暴之別一行為，其既無另外出言恐嚇
    將如何加害於乙○○，從而，亦不構成恐嚇危害安全之罪。
  三被告戊○○部分（涉犯恐嚇取財未遂罪嫌）：
  (一)告訴人乙○○於92年9 月12日警詢時指稱：「（你所檢舉的
    2 位黑道份子的姓名為何？）是戊○○和甲○○」、「（這
    2 人如何恐嚇你？請你詳述？）戊○○案發後，去了大中倉
    儲2 次，被我的職員王振武看到，王振武告訴我說，徐文清
    要戊○○找我算帳」、「（在89年12月10日前，你是否認識
    甲○○、戊○○？）完全不認識」等語（見第3548號偵查卷
    第11至12頁），然於93年8月3日偵查中證稱：「「（有沒有
    說要不利於你們的生命、身體、名譽等？）這有暗示作用，
    我們作父母的當然會怕，而且車子也真的來到倉庫了」、「
    （這是誰恐嚇你們？）他們來的人我只認識戊○○」、「（
    戊○○到你們那裡你有看到嗎？）有，他來倉庫2 次我都有
    看到，只是他不認得我就是乙○○」、「（戊○○來有說什
    麼嗎？）要我們賠他們的損失，他當天有講徐文清在大陸委
    託他們來處理，說我害他們損失1 千多萬，不賠的話就要燒
    倉庫」、「（他講這句話是何時講的？）他是在第1 次來進
    到1 號倉庫裡面講，第2次才被王振武碰到」、「（第1次是
    跟誰講？）是跟我先生張銚鎰講，我就在旁邊也有聽到」（
    第2354號之3 偵查卷第25至26頁），足見告訴人乙○○於警
    詢時指稱「伊不認識被告戊○○，被告戊○○來大中倉儲2
    次均與王振武對話」，然於偵查中卻指稱「伊認識被告戊○○，1次與伊先生（張銚鎰）及黃明旭對話，1次碰到王振武
    」，前後陳述不一，顯有矛盾。
  (二)證人王振武於92年9 月18日警詢時證稱：「（戊○○是否曾
    經到大中倉儲找乙○○？）我碰到過他曾來大中倉儲找過乙○○，我問他找乙○○做何事情，他告訴我要處理一筆帳，
    後來乙○○尚未到公司時，他就離開了」、「（戊○○有無
    出言恐嚇乙○○？）他只有告訴我要處理一筆帳」、「（後
    來你有無告訴乙○○戊○○來找過他？）我有告訴他這件事
    」等語（見第3548號偵查卷第17至18頁），復於93年4月8日
    偵查中證稱：「上次到大中倉儲是他先跟我打招呼的，當時
    是我走過他身邊，他跟我點頭」、「（有無對話？內容？）
    有，一開始我問他為何來這裡，他說來這裡找人，我問他找
    何人，他問我是否在那上班，我說是，他說要找乙○○，我
    說那是我老板娘，當時和他同行2人開自小客車來」、「（
    接下來呢？）我跟他說老板娘不在，便問他找老板娘何事，
    他說要處理一條帳，他問何時來，我說老板娘上班時間不一
    定，我問他什麼帳，他沒說，他到處走走，我就進去上班工
    作」等語（見第200 號偵查卷第97至98頁），足見被告戊○○有告知證人王振武要與乙○○處理一筆帳，及證人王振武
    向告訴人乙○○轉告「戊○○要處理一筆帳之事」，而無告
    訴人乙○○所稱：「王振武告訴伊『徐文清要戊○○找我算
    帳』」云云之恐嚇言論，是告訴人乙○○之指述顯與事實不
    符。
  (三)證人王素月於93年7月9日偵查中證稱：「因為那個事情發生
    後常有人打電話來恐嚇林小姐，林小姐常常不在都是我接的
    電話，他們也常會到倉庫查看，有時候在前倉，有時候在後
    倉，待的時間長短不一，我有跟他們照相，不只這1 張，但
    一下子只找到這1 張」、「（恐嚇內容是什麼？）內容不記
    得但不只1 個人，有一些比較客氣的還會留電話給我，是大
    陸的電話，我一時找不到」等語，（見第2354 號之1偵查卷
    第82頁），縱認證人王素月常接獲有人打電話恐嚇屬實，亦
    無法證明係被告戊○○所為，且與告訴人乙○○之指述恐嚇
    情節無關，其證詞自難採為不利於被告戊○○之認定。
  (四)證人單連強於93年7 月21日偵查中證稱：「（誰叫你去看戊○○？）艾東生」、「（他是誰？）基隆人，60多歲，有一
    天打電話說有事找我，就到他的店裡跟他碰面，他說有一個
    林小姐有事情要麻煩我，我問何事情，他說要找戊○○幫個
    忙，我就回電話給林小姐，他說有事想麻煩戊○○幫忙，我
    問他什麼事情，他說戊○○應該知道什麼事情，我問他他支
    支吾吾的，我就去台東跟戊○○辦特見，問戊○○，蔡說他
    自己在關幫不上忙，不認識林小姐，也不知道怎麼一回事情
    ，無從幫起，後來找林小姐轉達戊○○的意思」（見第2354
    號之1偵查卷第189 頁），復於94年3月30日原審審理時證稱
    ：「（艾東生介紹你與乙○○是為何事？）是2 年多的事，
    艾東生打電話給我，說有事情找我，叫我去跟戊○○說，乙○○有事要我去找戊○○幫忙」、「（有無說到何事？）要
    我去跟戊○○說，說戊○○有去乙○○的公司，有去恐嚇她
    」、「（戊○○當時人在何處？）在臺東監獄」、「（戊○○的反應為何？）我轉告完乙○○的話，戊○○的臉色很難
    看，說我這條就還沒關完，我那有可能再去承認那條，我也
    不認識她」、「（所以戊○○沒有答應你幫乙○○去承擔恐
    嚇的事？）對，他沒有承擔」、「（你方才言，你與乙○○
    見過幾次面？）約3、4次」、「（當初林小姐或艾東生有無
    請你轉達要給戊○○什麼好處？）我記得林小姐或艾東生有
    說不會失他的禮」、「（當你跟林小姐說戊○○沒有辦法幫
    忙，林小姐做何反應？）林小姐有要我再去找戊○○，我有
    去請教律師，律師說違法，不能幫忙」等語（見當日審判筆
    錄），2 次證述內容一致，可見證人單連強曾受告訴人乙○○之託，前往台灣岩灣技能訓練所會見當時正在接受感訓處
    分之被告戊○○，請其承認有到大中倉儲恐嚇告訴人乙○○
    之事，且告訴人乙○○於原審審理時亦直承有透過艾東生託
    人找被告戊○○承認恐嚇之事（見原審94年3 月23日審判筆
    錄第15至16頁），足證係乙○○因涉蒜頭調包案為脫免己罪
    ，而欲買通戊○○出而自承曾對乙○○恐嚇，用以證明乙○○是受害人，由此益見被告戊○○確無至大中倉儲恐嚇告訴
    人乙○○之事實極明。
  (五)公訴人雖以告訴人乙○○因被告戊○○之恐嚇，而將大中倉
    儲之火災保險金額新臺幣（下同）100萬元，加保提高至3,6
    00萬元，有88年至92年之保險單在卷可證，作為告訴人乙○○確實有心生畏懼事實之證據。然查告訴人乙○○所提出之
    保險單之要保人為鼎泰倉儲股份有限公司，而非大中倉儲，
    且加保3600萬元之保險標的物是「普通品貨物」，可知所加
    保者為貨物火險，非建築物火險，又無證據可資認定與告訴
    人乙○○因被告戊○○之恐嚇而心生畏懼有何關連，自不足
    以遽採為不利於被告之認定。
  (六)基上，告訴人乙○○瑕疵之指述，又無其他補強證據佐證被
    告戊○○確有恐嚇取財之事實，自不得遽以恐嚇取財未遂罪
    論處。
  四被告丙○○部分（涉犯誣告罪嫌及偽證罪嫌）：
  (甲)誣告罪嫌部分：
  (一)按誣告罪之成立以意圖他人受刑事處分或懲戒處分，而為虛
    偽之告訴告發報告者為要件。所謂虛偽係指明知無此事實故
    意捏造而言，若告訴人誤認有此事實或以為有此嫌疑，自不
    得指為虛偽，即難科以本罪（最高法院40年台上字第88號判
    例參照）。
  (二)證人黃明旭於93年7 月22日偵查中證稱：「（你之前在法院
    作證說有打電話去哪裡？）我有打到保三辦公室的電話」、
    「（怎會有保三電話？）因為我們是海關的保稅倉庫，保三
    是專門押貨的」、「（你打去誰接的？）不知道，我之前打
    給押貨來的刑警，但是電話不通，所以打電話給保三」、「
    （電話中你講什麼？）我跟對方說有人在我們倉庫搬東西，
    請他過來看」、「（接電話的人有無問你是誰？）有，我跟
    他說我姓黃，我是大中倉庫這邊的人」、「（這樣是什麼意
    思？）我用台語講我是大中倉庫的人，意思是公司裡面的人
    ，告訴他們有人在我們倉庫裡面搬東西，意思就是有外人在
    裡面搬東西請他們警察趕快過來看一下」、「（對方會如何
    理解你講這些話的意思？）就是要跟他報案，我們是保稅倉
    ，跟他們有業務往來，他們知道我的意思」等語（見第1999
    號偵查卷第33至34頁），又證人黃明旭就「有沒有打電話到
    保三報警」一事，經臺北市政府警察局測謊結果未呈不實反
    應等情，公訴人因認證人黃明旭有於89年12月9 日晚上打電
    話到保三報案稱「我們大中倉儲這裡有人在搬蒜頭，請趕快
    來」等情，然查證人黃明旭於89年12月10日另案（臺灣基隆
    地方法院90年度訴字第599 號違反懲治走私條例等案件）警
    詢時供稱：「我目前在大中倉儲開堆高機」、「（89年12月
    10日零晨12時你在何處？做何事？）我在大中倉儲，我在開
    堆高機裝貨」、「裝蒜頭」、「是老闆娘乙○○叫我裝的」
    、「大約是11點多快12點時開始的」、「（警方於前時間地
    點在大中倉儲查獲蒜頭竊案時你在做何事？）我的工作做完
    了在堆高機上睡覺」等語（見另案刑事偵查卷第43頁），於
    89年12月10日另案偵查中供稱：「（89年12月8 日中午拆櫃
    時，你有在場？）我是作裡面4個櫃子的」、「（12月8日晚
    上也有被找去開堆高機？）有，是〈林〉夫婦找我去，算加
    班」、「當天我回到家約晚上10點半，公司打電話給我，我
    再回公司時已是9日凌晨1點多，〈林〉（指乙○○）叫我開
    堆高機把中午的蒜頭到棧板上，我約堆13 個棧板左右，第2
    次是12月9 日晚上又叫我去加班，我約在11時左右到，我及
    〈張〉（指張銚鎰）各開1個堆高機，我卸1輛卡車的貨，我
    卸完貨再裝載大蒜上去，我再休息，我是在第1 輛車的地方
    ，沒有注意〈張〉那邊事」、「（知道查扣之物，為何幫他
    裝貨？）是公司指示，覺得怪怪，也還是得作」等語（見另
    案89年度偵字第5089號偵查卷第11至12頁），於90年11月28
    日另案審理時供稱：「（你是否知搬運走私之蒜頭是調包之
    用？）我不知道」、「（你在偵查中供述你有覺得怪怪的，
    但老闆通知搬運，你就搬運，有何意見？）對，但因為以前
    也有這種晚上出貨之事」等語（見另案當日審判筆錄第14頁
    ），足見證人黃明旭於93年7月22日證述「有於89年12月9日
    晚上打電話到保三報警」一事，與其先前於另案警詢時及偵
    審中之供述「89年12月9 日晚上11時伊到大中倉儲裝貨完畢
    後就在堆高機上睡覺」之情節相異，況證人黃明旭果真有向
    保三報案，於「蒜頭調包案」案發被移送保三偵訊時，何以
    隻字未提報案事，顯違常理。是其證述伊有打電話向保三報
    案有人在大中倉儲搬蒜頭之證詞，顯有瑕疵，自難信為真。
  (三)證人黃明旭於93年7 月22日偵查中證稱：「（對方會如何理
    解你講這些話的意思？）就是要跟他報案，我們是保稅倉，
    跟他們有業務往來，他們知道我的意思」云云，經原審向財
    政部關稅總局函查保三總隊與各保稅倉庫有無業務往來乙情
    ，業據函復：「內政部警政署保安警察第三總隊與其轄區內
    各保稅倉庫無業務往來」，有財政部台北關稅局94年3 月10
    日北普保字第0941004586 號函、台中關稅局94年3月16日中
    普保字第0941003195 號函、高雄關稅局94年3月11日高普倉
    字第0941003406 號函各1份在卷可稽，足見證人黃明旭之上
    開證述內容與事實不符，益見其證述伊有打電話向保三報案
    有人在大中倉儲搬蒜頭之證詞，並非實在。
  (四)縱認證人黃明旭有打電話到保三報警大中倉儲有人在搬東西
    之事屬實，因其語意隱諱不明，被告丙○○自無從由證人黃
    明旭來電所述內容理解其來電之真意。至公訴人所稱：「保
    三若知悉報案之人係大中倉儲之人」則「乙○○是調包案之
    被害人，保三不會辦理移送臺灣基隆地方法院檢察署偵辦」
    等情，因報案之人為大中倉儲之人與告訴人乙○○是否會被
    移送偵辦，純屬二事，其間要無必然關係，而證人黃明旭對
    於告訴人乙○○有無涉及「蒜頭調包案」並不知情，已如前
    述，嗣後告訴人乙○○經保三人員偵訊後，認其係「蒜頭調
    包案」之犯罪嫌疑人而移送臺灣基隆地方法院檢察署偵辦，
    核屬公權力之行使，自不得因此遽認被告丙○○有何捏造事
    實之誣告行為。
  (五)證人彭建維於93年7 月29日偵查中證稱：「（你們怎麼知道
    大中倉儲有人犯案？）小隊長丙○○報告」、「（報告內容
    是什麼？）他說大武崙那個倉庫有人要偷搬蒜頭」、「（當
    天你帶大隊人馬要去哪裡？）大中倉儲」、「（一開始就確
    定了？）對，出發前就確定了」、「（誰跟你說的？）丙○○跟我報告的」、「（你們平常都是小隊辦案，這次為何出
    動全組而且是半夜？）當時根據傅小隊長提供的情報研判」
    、「（報案人有無可能跟大中無關？）這個我沒有辦法確定
    」（見第1999 號偵查卷第42至43、45頁），及於93年8月11
    日偵查中證稱：「情報不一定是準的，所以現場需要查證一
    下，確定有人在衝蒜頭」、「（你勤教的時候根據什麼判斷
    這是調包案？）一開始是丙○○跟我講說有人在大中倉儲拼
    蒜頭」、「（你們研判調包案是跟丙○○討論的還是自己研
    判的？）有跟提供情報的人討論過」等語（見第1999號偵查
    卷第78至79頁），觀之上開證詞，僅能證明被告丙○○於出
    勤前即研判本案係調包案，而被告丙○○係司法警察，其據
    報知有犯罪嫌疑而研判並向上級報告案情，應屬職務上之正
    當行為，而非誣告行為。
  (六)基上，證人黃明旭於偵查中之證詞，已有瑕疵，又無其他證
    據證明被告丙○○有何誣告之犯意及行為，自不得以誣告罪
    論處。
  (乙)偽證罪嫌部分：
  (一)按偽證罪之構成，以於執行審判職務之公署或於檢察官偵查
    時對於案情有重要關係之事項，供前或供後具結，而為虛偽
    之陳述為要件，所謂虛偽之陳述，係指與案件之真正事實相
    悖，而足以陷偵查或審判於錯誤之危險者而言，若在此案之
    供證為屬真實，縱其後於其他案件所供與前此之供述不符，
    除在後案件所供述合於偽證罪之要件得另行依法辦理外，究
    不得遽指在前與實情相符之供證為偽證（最高法院69年台上
    字第2427號判例參照）。又所謂偽證，係指證人對於所知實
    情故作虛偽之陳述而言，不包括證人根據自己之意見所作之
    判斷在內（最高法院69年台上字第1506號判例參照）。
  (二)證人張雲翔於93年8 月13日偵查中證稱：「（誰是辦公室裡
    面的指揮官？）是我」、「（這個案子誰向你報告？）承辦
    的小隊長跟副組長」、「（小孩子查完放回去，有沒有向你
    報告？）有跟我報告，我們有去查過，確定那個小孩子和案
    子無關，是去找親戚，所以沒有把他列為嫌犯」、「（承辦
    小隊長是誰？）蔡坤旭跟彭建維」等語（見93年度偵字第74
    05號偵查卷第8 頁），足見另案於警詢階段「小孩張振芳」
    係由案外人蔡坤旭（即另一小隊長）負責偵訊，而非由被告
    丙○○負責偵訊。被告丙○○既非該次案件之承辦人員，其
    於案發後1 年半再到法院作證，不免因時間經過而印象模糊
    ，實屬人情之常，遂於另案在本院91年度上訴字第1651號刑
    事案件審理時證稱：「（現場有1 位10幾歲的小孩張振芳沒
    被移送，是否有此事？）這部分我須回去查證」等語，應符
    經驗法則。況本院如認當時該未滿18歲少年是否在場為「於
    案情有重要關係之事項」，當會命證人（即被告丙○○）查
    證後陳報法院，然綜觀本院91年度上訴字第1651號判決書記
    載「證人張振芳證稱，當晚去找陳清忠，有多人在辦公室，
    叫伊不要動，其中1 人腰部有帶槍云云，所證有人帶槍之情
    詞更屬首見，且與案發之際確屬到場之證人即員警蔡坤旭所
    證述之情節有所不符，顯屬迴護之詞」等情，顯見該少年是
    否在場與否，並非另案之「於案情有重要關係之事」，是被
    告丙○○在本院證稱：「這部分我須回去查證」等語，應屬
    被告丙○○個人之意見之所作之判斷，核與偽證罪之虛偽陳
    述之構成要件不符。
  (三)被告丙○○於臺灣士林地檢署檢察官於93年7 月19日偵查中
    固證稱：「（是不是漏了一個未滿18歲的人？）不曉得」等
    語，因被告丙○○既非該次案件之承辦人員，且因時間經過
    多年因而記憶模糊，而證稱「不曉得」等語，符合常情，應
    屬被告丙○○個人之意見所作之判斷，核與偽證罪之虛偽陳
    述之構成要件有間。
  (四)證人蔡坤旭於93年7 月19日偵查中證稱：「（他在什麼地方
    ？）我承認有這個人，在倉庫外面，他在辦公室裡面」、「
    （當時辦公室裡面有幾個人？）2 個人，1個乙○○，1個是
    那個是年輕人」等語（見第1999號偵查卷第6頁）於93年8月
    11日偵查中證稱：「（帶回來有14個人，其中未滿18歲少年
    查與本案無關，請他回去之前有沒有請示？）印象中有跟副
    組長報告這個情形」、「（依你們的內規，要如何處理？）
    要呈報，我們裡面是層層管制，我報給直屬長官副組長」、
    「（你查明這個少年的情況之後，有沒有跟主辦人（指丙○○）講？）沒有」等語（見第1999號偵查卷第77頁），及證
    人朱明華於93年8 月11日偵查中證稱：「（帶回來有14個人
    ，其中未滿18歲少年查與本案無關，請他回去之前有沒有請
    示？）印象中有1 個少年，好像是司機的人，我也不確定」
    等語（見第1999號偵查卷第77頁），雖可證明證人蔡坤旭及
    證人朱明華皆知悉當天於大中倉儲內有帶回1 名少年至保三
    隊部之事，惟證人蔡坤旭亦證稱其於查明少年的情況之後，
    沒有告訴被告丙○○，足見被告丙○○不能確知少年張振芳
    被人移送之事，既不能證明丙○○知悉此事，是丙○○於上
    開審理時及偵查中之證述，自與偽證罪無涉。
  (五)綜上，系爭辦公室現場究竟是否有一未滿18歲之少年此一事
    實，公訴人之舉證尚有不足；退萬步言之，即令此一事實為
    真，於相隔1 年半後被告之記憶當已模糊，故其於嗣後於本
    院審理時結證稱：「這部分我須回去查證」等語，及在臺灣
    士林地方法檢察署檢察官偵查中證稱：「不曉得」等語，乃
    屬猶疑不敢肯定之言，核與常情相符，並非對於所知實情故
    作虛偽之陳述，是起訴事實指稱被告故意虛偽陳述云云，顯
    屬無稽，被告丙○○自不負偽證罪責。
五、綜合上述，公訴人所舉證據，尚不足為被告等有罪之積極證
    明，或其指出證明之方法，經逐一剖析，相互參酌，仍無從
    形成被告等有罪之確信，基於無罪推定之原則，即屬不能證
    明被告等犯罪。
六、原審以不能證明被告等犯罪，依前揭之說明，而為被告等無
    罪之判決，即核無不合。公訴人循告訴人狀請上訴意旨雖以
    ：被告丁○○係應徐文清之要求前往大中倉庫，且丁○○並
    以槍托毆打告訴人，同案被告甲○○於原審審理中及證人張
    振芳於偵訊中皆已明白指出上情；且被告甲○○亦曾出手毆
    打告訴人，並將告訴人推到牆壁，其顯非僅具單純傷害而係
    剝奪告訴人之行動自由；另告訴人若非受到被告戊○○之恐
    嚇，又何需加保？再者，案發當時報案係直接撥打保三隊部
    之辦公室電話，而非撥打119或110等號碼，顯見告訴人所有
    之倉庫與保三間確有密切之往來等語，而指摘原判決不當。
    惟按：告訴人之告訴，係以使被告受刑事訴追為目的，是其
    陳述是否與事實相符，仍應調查其他證據以資審認；倘其陳
    述尚有瑕疵，則在未究明前，自難遽採為論罪科刑之根據（
    參照最高法院五十二年臺上字第一三○○號、六十一年台上
    字第三０九九號判例意旨）。茲告訴人乙○○所為告訴或指
    述之詞，多有瑕疵或與事實不符，業經一一指駁說明如前，
    其他又無積極證據證明被告等參與強盜，或有如何之恐嚇危
    害安全、恐嚇取財未遂、誣告或偽證等犯行，自難僅憑告訴
    人有瑕疵之片面指訴，遽採為論罪科刑之根據；第按，刑事
    訴訟法第161條第1項規定：檢察官就被告犯罪事實，應負舉
    證責任，並指出證明之方法。對於其所訴之被告犯罪事實，
    應負提出證據及說服之實質舉證責任，倘所提出之證據，不
    足為被告有罪之積極證明，或其闡明之證明方法，無從說服
    法官以形成被告有罪之心證，基於無罪推定之原則，自應為
    被告無罪判決之諭知。而證據之取捨與證據之證明力如何，
    均屬事實審法院得自由裁量、判斷之職權，茍其此項裁量、
    判斷，並不悖乎通常一般人日常生活經驗之定則或論理法則
    ，又於判決內論敘其何以作此判斷之心證理由者，即不得任
    意指摘其為違法。茲原判決已詳敘就卷內證據調查之結果，
    而為綜合判斷、取捨，認不足證明被告等確有公訴人所指訴
    之犯行，其得心證的理由已說明甚詳，並於理由中詳加指駁
    說明如前，且所為論斷從形式上觀察，亦難認有違背經驗法
    則、論理法則，或有其他違背法令之情形，自不容任意指為
    違法。公訴人循告訴人狀請提起上訴，仍執在原審相同情詞
    以被告等確有公訴所指上開犯行而為爭執，復未提出其他積
    極事證證明被告等確有何上開犯罪之情形，其砌詞漫指原判
    決不當，並無可取，上訴為無理由，應予駁回。
據上論斷，應依刑事訴訟法第368條，判決如主文。
本案經檢察官田炳麟到庭執行職務。
中    華    民    國    95    年    12    月    8     日
                  刑事第十庭    審判長法  官  劉景星
                                      法  官  李春地
                                      法  官  陳志洋
以上正本證明與原本無異。
檢察官、丁○○、甲○○、丙○○如不服本判決，應於收受送達
後十日內向本院提出上訴書狀，其未敘述上訴之理由者並得於提
起上訴後十日內向本院補提理由書（均須按他造當事人之人數附
繕本）。
被告戊○○部分不得上訴。
                                      書記官  王韻雅
中    華    民    國    95    年    12    月    11    日


司法院資訊處製作；財團法人民間司法改革基金會備份。
